【裁判字號】    98,上易,2325
【裁判日期】    981105
【裁判案由】    竊盜
【裁判全文】
臺灣高等法院刑事判決                98年度上易字第2325號
上  訴  人  臺灣桃園地方法院檢察署檢察官
被      告  乙○○
上列上訴人因被告竊盜案件，不服臺灣桃園地方法院98年度易字
第393號，中華民國98年7月24日第一審判決（起訴案號：臺灣桃
園地方法院檢察署97年度偵字第2770號），提起上訴，本院判決
如下：
    主  文
原判決關於乙○○部分撤銷。
乙○○共同攜帶凶器竊盜，處有期徒刑捌月，扣案之T型扳手壹
支，沒收。
    事  實
一、乙○○與邱春康（業經臺灣桃園地方法院98年度易字第393
    號判刑確定）共同基於意圖為自己不法所有之犯意之聯絡，
    於民國97年1月14日晚間10時20分許，在桃園縣新屋鄉埔頂
    村5鄰水碓19號址前路旁，攜帶渠等所有客觀上足供兇器使
    用之扣案前開Ｔ型扳手1支，見甲○○所有車牌號碼ＫＳ－
    5177號自用小貨車停放該處，遂以上開扳手發動該車引擎之
    方式，竊取該車，嗣得手後，由乙○○駕駛該車搭載邱春康
    駛離現場，嗣為警員攔檢查獲旋暨扣得上開扳手。
二、案經甲○○訴由桃園縣政府警察局楊梅分局報請臺灣桃園地
    方法院檢察署檢察官偵查起訴。
    理  由
壹、程序事項：
一、按被告以外之人於審判外之言詞或書面陳述，除法律有規定
    者外，不得作為證據；被告以外之人於審判外向法官所為之
    陳述，得為證據；被告以外之人於偵查中向檢察官所為之陳
    述，除顯有不可信之情況者外，得為證據；被告以外之人於
    審判外之陳述，雖不符刑事訴訟法第159條之1至第159條之4
    之規定，而經當事人於審判程序同意作為證據，法院審酌該
    言詞陳述或書面陳述作成時之情況，認為適當者，亦得為證
    據。當事人、代理人或辯護人於法院調查證據時，知有第15
    9條第1項不得為證據之情形，而未於言詞辯論終結前聲明異
    議者，視為有前項之同意；又未經證人、鑑定人依法應具結
    而未具結者，其證言或鑑定意見，不得作為證據，刑事訴訟
    法第159條第1項、第159條之1、第159條之5及第158條之3分
    別定有明文。查被告對於同案被告邱春康於警詢、偵查及原
    審中之供述，證人甲○○、羅文枝於警詢及偵查時之審判程
    序以外之陳述，於本院準備與審理程序均未就此部分證據之
    證據能力表示爭執或聲明異議，審酌該等言詞陳述作成時之
    情況，並無非法取得等不適當之情形，且於審判期日依法進
    行證據之調查、辯論，被告於訴訟上之程序權，已受保障，
    依同法第159條之5第1項之規定，自有證據能力。
貳、實體事項：
一、訊據被告乙○○矢口否認有前揭共同竊盜之犯行，辯稱：係
    同案被告邱春康說其眼睛不好，於當晚9時多許叫伊去楊梅
    幫其開車，伊即駕駛自己的車輛前去搭載之，且原先即是要
    使用伊的車輛搭載同案被告邱春康前去駕駛其所有之車輛，
    然伊不知為何同案被告邱春康叫伊駕駛其所有之車輛，伊不
    可能去偷竊車輛，然後將伊的車輛放置那邊云云。惟查：
(一)上開事實，業據證人即同案被告邱春康於原審坦承不諱，核
    與證人甲○○、羅文枝於警詢及偵查中所證情節契合一致，
    並有贓物認領保管單、蒐證照片在卷可參，並有前開Ｔ型扳
    手扣案可佐。
(二)被告乙○○駕駛上開竊得之車輛原因，其先於警詢中自承，
    因為當時沒有交通工具所以才請同案被告邱春康想辦法(見
    97年度偵字第2770號卷第26頁)，嗣於原審第一次準備程序
    中改稱，同案被告邱春康當晚叫伊載其去朋友的地方，伊將
    所有之車輛停在路邊，先駕駛贓車載其回伊家，贓車是同案
    被告邱春康開到伊面前，因為其眼睛不好，所以叫伊駕駛云
    云(見原審卷第48頁正反面)。衡情，被告乙○○是否駕駛其
    所有之車輛前往搭載同案被告邱春康乙節，前後反覆不一，
    又既然渠等所欲返回被告乙○○之住處，豈有須將其所有之
    車輛先行放置路邊，而駕駛贓車返回，再同案被告邱春康既
    然眼睛不好，要如何駕駛車輛？況證人即同案被告邱春康於
    上揭原審準備程序中亦供稱，伊與被告乙○○一起去產業道
    路旁，親眼看被告乙○○開啟本案車輛車門，發動車輛，然
    後叫伊上車，伊再上副駕駛座等語(見原審卷第49頁)，復於
    原審第二次準備程序中與被告乙○○爭執，稱車輛係其(指
    被告乙○○)駕駛的，偷車怎麼與其無關，因為伊不會開車
    ，才找其一起去，其自己駕駛的車，怎麼會不知道車輛係偷
    的等語(見原審卷第73頁反面)，核與被告所供已不相符，再
    查，證人即警員田義德於原審審理時亦證稱：當時發現車牌
    號碼ＫＳ－5177號自用小貨車，在車上係由被告乙○○駕駛
    ，副駕駛座係同案被告邱春康，且查獲時引擎鎖頭是有被破
    壞，Ｔ型版手是有插進電門裡面等語(見原審卷第107頁)，
    則被告於駕駛時該車發動之方式亦異於常情，亦可認定。又
    被告乙○○於警詢中自承，其知悉同案被告邱春康沒有車，
    是觀之其以扣案前開Ｔ型扳手駕駛車牌號碼ＫＳ－5177號自
    用小貨車等情，均顯與常情有悖，被告上開所辯，前後矛盾
    ，且與經驗法則不符，應係事後卸責之詞，並不可採，應以
    證人即同案被告邱春康於原審所述被告確有共同行竊為可採
    ，本案事證明確，被告乙○○犯行堪以認定。
三、按刑法第321 條第1項第3款所定攜帶兇器竊盜，衹須行竊時
    攜帶客觀上對人之生命、身體、安全構成威脅，具有危險性
    之兇器已足 (最高法院79年度台上字第5253號判例參照) ，
    上開扣案前開Ｔ型扳手外觀，為金屬材質型鈍質硬之物，業
    據同案被告邱春康於原審準備程序中供敘綦詳，在客觀上自
    足對他人之生命身體安全構成威脅，具有危險性，自屬刑法
    第321條第1項第3款所稱之兇器無訛。
四、核被告所為，係犯刑法第321 條第1項第3款之攜帶兇器竊盜
    罪。其與邱春康間共謀為自己不法所有意圖而竊取車輛，有
    犯意聯絡及行為分擔，為共同正犯。原審未查，誤被告與邱
    春康間無犯意聯絡及行為分擔實行，遽為被告無罪之諭知，
    其認事用法有誤，檢察官就此部分提起上訴指摘原判決不當
    ，請求撤銷改判，為有理由，原判決此部分既有可議，自應
    由本院將原判決此部分撤銷改判。爰審酌被告正值壯年，不
    思自食其力，奮發有為，恣意竊取他人財物，欠缺守法觀念
    ，雖所竊得之物品價值非鉅，惟被告等攜帶兇器行竊，對他
    人生命、身體及財產安全所生危害非輕，兼衡被告之素行、
    智識程度、犯罪之動機、目的、手段，暨犯後否認犯行態度
    等一切情狀，量處如主文所示之刑，以資懲儆。扣案之上開
    扳手1支，為共犯邱春康於原審自承為其所有供犯罪所用之
    物，爰依刑法第38條第1項第2款之規定，併予宣告沒收。至
    扣案之鑰匙與本案無關，爰不另為沒收之諭知，併此敘明。
據上論斷，應依刑事訴訟法第369條第1項前段、第364條、第299
條第1項前段、刑法第321條第1項第3款、第28條、第38條第1項
第2款，判決如主文。
本案經檢察官黃朝貴到庭執行職務。
中    華    民    國    98    年    11    月    5     日
                  刑事第二十三庭    審判長法  官  許宗和
                                          法  官  潘進柳
                                          法  官  沈君玲
以上正本證明與原本無異。
不得上訴。
                                          書記官  彭于瑛
中    華    民    國    98    年    11    月    6     日
附錄：本案論罪科刑法條全文
中華民國刑法第321條
（加重竊盜罪）
犯竊盜罪而有左列情形之一者，處6月以上、5年以下有期徒刑：
一、於夜間侵入住宅或有人居住之建築物、船艦或隱匿其內而犯
    之者。
二、毀越門扇、牆垣或其他安全設備而犯之者。
三、攜帶兇器而犯之者。
四、結夥三人以上而犯之者。
五、乘火災、水災或其他災害之際而犯之者。
六、在車站或埠頭而犯之者。
前項之未遂犯罰之。


司法院資訊處製作；財團法人民間司法改革基金會備份。
